【裁判字號】    99,易,1154
【裁判日期】    990826
【裁判案由】    竊盜
【裁判全文】
臺灣高雄地方法院刑事判決              99年度易字第1154號
公  訴  人  臺灣高雄地方法院檢察署檢察官
被      告  乙○○
            戊○○
上列被告因竊盜案件，經檢察官提起公訴（99年度偵字第12084
、13629號），本院判決如下：
    主  文
乙○○共同犯攜帶兇器、踰越安全設備竊盜罪，累犯，處有期徒
刑捌月；又犯竊盜罪，累犯，處有期徒刑肆月。應執行有期徒刑
拾月。
戊○○共同犯攜帶兇器、踰越安全設備竊盜罪，累犯，處有期徒
刑捌月。
    事  實
一、乙○○前於民國96年間，因竊盜案件，經本院判處有期徒刑
    3 月確定，於97年4 月11日刑期執行完畢出獄，復於97年間
    ，因竊盜案件，經本院判處有期徒刑4 月確定，亦於98年10
    月17日刑期執行完畢出獄；戊○○前因施用毒品案件，經本
    院判處有期徒刑8 月確定，復因傷害案件，經本院判處有期
    徒刑6 月確定，又因詐欺案件，經臺灣雲林地方法院判處有
    期徒刑6 月確定，再因施用毒品案件，經本院判處有期徒刑
    8 月確定，上揭前3 罪嗣經減刑，並定應執行刑為有期徒刑
    9 月又15日後，4 罪合併執行，於98年5 月26日假釋出監，
    嗣於同年7 月14日保護管束期滿，假釋未經撤銷，視為已執
    行完畢。竟皆仍不知悔改，為下列竊盜行為：
  (一)乙○○、戊○○共同意圖為自己不法所有、基於竊盜之犯意
    聯絡，於99年4 月2 日11時15分許，共乘車號MKQ-409 號重
    機車，前往高雄市○○區○○街43巷圍籬旁，趁無人看管之
    際，推由乙○○持客觀上對人生命身體構成威脅、足供兇器
    使用之鐵鋸、鐵鎚各1 支，攀爬翻越具有防閑作用，屬於安
    全設備由白鐵欄杆及鐵皮組成之圍籬進入其內，鋸斷該處圍
    籬中高雄市政府工務局下水道工程處所有之白鐵欄杆管10支
    （價值新台幣〈下同〉5 千元），其間由亦隨同攀爬翻越入
    內之戊○○將乙○○已鋸下之白鐵欄杆管包裝捆紮堆放在一
    旁竊取得手。嗣於同日11時25分許，為警當場查獲，並扣得
    鐵鋸、鐵鎚各1 支。
  (二)乙○○復單獨另行起意意圖為自己不法所有、基於竊盜之犯
    意，於99年4 月18日5 時20分許，騎乘車號MKQ-409 號重機
    車，至高雄市○○區○○街16號建築工地圍牆邊，趁無人注
    意之際，竊取置放該處之鋼筋1 批（重約100 公斤，價值約
    1 萬2 千元），得手後逃離現場。嗣於同日5 時30分，因於
    凌晨時分騎車未開大燈、且機車腳踏板處置放3 包建築用鋼
    筋形跡可疑，為警在高雄市○○區○○路與通昌街口攔檢時
    ，旋即停車並躲進該處某1 樓外側樓梯下方而遭警捕獲，查
    悉上情。
二、案經高雄市政府工務局下水道工程處訴由高雄市政府警察局
    楠梓分局報請臺灣高雄地方法院檢察署檢察官偵查起訴。
    理  由
甲、證據能力之認定：
一、被告以外之人於審判外之言詞或書面陳述，除法律有規定者
    外，不得作為證據；被告以外之人於審判外之陳述，雖不符
    刑事訴訟法第159 條之1 至之4 之規定，然經當事人於審判
    程序同意作為證據，法院審酌該言詞陳述或書面陳述作成時
    之情況，認為適當者，亦得為證據；刑事訴訟法第159 條第
    1 項、第159 條之5 第1 項分別定有明文。
二、本判決認定事實所引用之證據資料，除原已符合刑事訴訟法
    第159 條之1 至第159 條之4 ，及法律另有規定等傳聞法則
    例外規定得作為證據以外，本判決認定事實所引用之證據資
    料，均非公務員違背法定程序所取得，且檢察官、被告乙○○、戊○○於本院均同意作為認定事實之證據（本院卷第34
    頁），復審酌各該言詞或書面陳述作成時之情況，並無違法
    不當或證明力明顯過低之瑕疵，認為以之作為證據為適當，
    均得作為證據。
乙、實體部分：
一、訊據被告乙○○對於上揭犯行，於本院審理時坦承不諱（本
    院卷第33、61頁），惟被告戊○○固不否認與被告乙○○一
    同出現在前揭鐵欄杆案發現場，鐵欄杆已被鋸斷之事實，惟
    矢口否認有何共同加重竊盜犯行，辯稱：案發當時我在住家
    附近元帥廟坐著，是被告乙○○經過該廟，拜託我幫他搬就
    在附近的東西，我到現場見地上草叢中有一些鐵管，因他騎
    車時需有人在後面幫忙扶這些鐵管，才會幫忙，但我並未共
    同行竊云云（本院卷第33頁）。
二、經查：
  (一)被告乙○○於前開竊取白鐵欄杆10支及鋼筋1 批之犯罪事實
    ，及被告乙○○、戊○○一同出現在前揭鐵欄杆遭竊案發現
    場，鐵欄杆已被鋸斷堆放一旁之事實，業據被告2 人供承在
    卷（本院卷第33頁），核與被告乙○○、戊○○於警詢之供
    述大致合（警卷第2 至5 頁、偵13629 卷第2 、3 頁），
    並據證人即現場查獲警員丙○○於本院審理時結證證稱：被
    告乙○○、戊○○在白鐵欄杆遭竊現場被查獲等語明確（本
    院卷第51、52頁），且經證人丁○○亦即高雄市政府工務局
    下水道工程處技工兼楠梓區巡查員及證人甲○○亦即芳崗喜
    硯建築工地現場負責人之證述各該案發現場確分別有白鐵欄
    杆10支、鋼筋1 批（重約100 公斤，價值約1 萬2 千元）遭
    竊等情相符（警卷第1 頁、偵13629 卷第4 、5 頁），白鐵
    欄杆遭竊部分復有高雄市政府警察局楠梓分局右昌派出所扣
    押筆錄、扣押物品目錄表、贓物認領保管單（價值5 千元）
    、案發現場照片可憑（警卷第6 至8 、11至16頁）；鋼筋失
    竊部分則有高雄市政府警察局楠梓分局扣押筆錄、扣押物品
    目錄表、案發現場照片、贓物認領保管單可參（偵13629 卷
    第7 、9 、12至14、17頁），並有鐵鋸、鐵鎚各1 支扣案足
    佐，足徵被告乙○○前開所為加重竊盜及竊盜各1 次之自白
    核與事實相符，堪信屬實。
  (二)又前揭白鐵欄杆管為警查獲當時，確均已鋸斷、並以麻袋包
    覆其中1 端、再用繩子加以捆紮後置於地上乙節，核與被告
    乙○○於警詢時供稱：我使用鐵鋸及鐵槌偷取白鐵欄杆管，
    被告戊○○在旁邊幫忙拿我已鋸下的白鐵欄杆管等語（警卷
    第5 頁），及被告戊○○於警詢之供述我在旁邊幫忙被告乙○○拿已鋸下白鐵欄杆管堆至一旁等語大致相符（警卷第2
    頁反面、第3 頁），且觀之查獲現場照片（警卷第14、15頁
    ），可見現場遭鋸斷之白鐵欄竿管10支，確均已鋸斷、並以
    麻袋包覆其中1 端、再用繩子加以捆紮後置於地上，可見該
    白鐵欄杆管，足徵前揭白鐵欄杆管於員警查獲當時，均已為
    被告2 人鋸斷放於地上，置於被告2 人實力支配之管領範圍
    無訛。
  (三)至被告戊○○雖以前詞置辯，惟查：
    1.其於警詢時原係坦認：被告乙○○騎車載我至廣昌街43巷
      圍牆內、水溝旁犯案，我在旁邊幫忙他拿已鋸下白鐵欄杆
      管堆至一旁，案發當時我們為偷取白鐵欄杆管進行敲擊而
      發出聲響等語（警卷第2 頁反面、第3 頁），已見被告戊○○知情並參與行竊白鐵欄杆管無疑。
    2.又被告戊○○雖於事後翻異前詞，然證人即查獲警員丙○○於本院審理時結證稱：當時附近住戶有聽到敲擊鐵的聲
      ，剛好有里長跟我們說里民有告訴他這件事，就由我們線
      上巡邏網至該處察看，因該處怕民眾跨越掉到水溝裡，有
      以白鐵欄杆圍在水溝旁邊作為安全圍籬用，並有以鐵皮和
      白鐵欄杆阻隔那片空地，裡面有很多雜草，我們當時也有
      聽到聲音，就找聲音的來源，我們從鐵片圍籬縫隙中看，
      確定裡面有2 人，其中1 人很明顯在做敲打的動作，也看
      到被告戊○○以手拿白鐵欄杆管的動作，因怕他們逃跑，
      我們看到這個動作，確定裡面有竊盜行為時，就在旁邊等
      待巡邏車過來支援，才跑進現場將他們逮捕，現場圍起鐵
      籬笆，門也鎖起來，一般人要過去的話，只能從鐵籬笆最
      旁邊，用攀爬方式進去等語綦詳（本院卷第51、52頁），
      證人丙○○所證因至現場聽到敲打鐵的聲音及看見被告戊○○用手拿白鐵欄杆管的動作而查獲被告2 人，所證述情
      節與白鐵欄杆遭鋸斷，扣得鐵鋸、鐵鎚作案工具之實情相
      符，足認員警丙○○對於被告2 人行竊行為當無誤判之虞
      ；且參以證人丙○○係至現場察看之員警，之前與被告戊○○素不相識，並無仇怨，僅因執行勤務，而查獲本件犯
      行，並無憑空捏造被告戊○○犯案事實，藉此誣攀被告戊○○之必要，復其以證人身分到庭具結，以偽證刑責擔保
      證詞真實，是其所證亦要無誣陷或偏頗動機，足認證人丙○○前開所為被告戊○○涉犯竊取白鐵欄杆管等語之證述
      屬實，堪以採信。
    3.再觀之卷附現場照片（警卷第14頁），可知案發現確有鐵
      欄杆圍籬阻隔之情形，而被告戊○○於案發時係高中畢業
      教育程度、年近4 旬之成年人，有其受詢問人基本資料附
      卷可稽（警卷第2 頁），且其於警詢、偵訊及本院審理時
      對各項問題均能理解明瞭、對答流暢等情，亦有相關筆錄
      存卷可查，被告戊○○自為具有正常知識智慮成熟及有相
      當社會閱歷之成年人，足見被告戊○○係在可預見被告乙○○要其幫忙載取之白鐵欄杆管，係在與外地隔阻之私密
      土地內，且需以攀爬等不合理方式進入該地，甚至現場有
      鐵鋸、鐵鎚之犯案工具、鐵欄杆亦有遭鋸斷之情形，所為
      亟可能係不法之行竊行為至明，然被告戊○○卻未見其有
      何違逆而生疑卻步之陳述，反將此等「幫忙」行為，視為
      稀鬆平常之舉，亦見被告戊○○一再藉此所為辯解，顯悖
      於常情，顯係臨訟畏罪飾卸之詞，委無足採。又參諸上開
      證人丙○○之證述及卷附現場照片（警卷第14、15頁），
      可知案發現場既圍起鐵籬笆，門亦鎖上，則被告2 人應係
      從白鐵欄杆及鐵皮組成圍籬最旁邊處，用攀爬方式進去其
      內無訛，附此敘明。
    4.另共同被告乙○○於本院審理時所為被告戊○○係不知情
      之證述（本院卷第48至50頁），顯與本案相關事證不符，
      並與其於警詢時證稱：我與被告戊○○在現場，我們當時
      為偷取白鐵欄杆管進行敲擊而發出之聲響，我使用鐵鋸及
      鐵槌偷取白鐵欄杆管，他在旁邊幫忙我拿已鋸下白鐵欄杆
      管，是我約戊○○一起過去竊取白鐵欄杆管等語明顯不符
      （警卷第4 頁反面、第5 頁），參以其因與被告戊○○為
      朋友關係，而被告黃朝富在庭時，基於情誼難免為偏頗之
      證言，是其所為被告戊○○並不知情之證述，應係冀圖被
      告戊○○免於刑責所為偏頗迴護之詞，難認具有可信性，
      附此敘明。
  (四)按共同正犯之成立，祇須具有犯意之聯絡，行為之分擔，既
    不問犯罪動機起於何人，亦不必每一階段犯行，均經參與（
    最高法院34年上字第862 號判例意旨參照）。查被告2 人係
    一同謀議至前揭案發現場竊取白鐵欄杆管乙節，業據被告2
    人於警詢時供承不諱（警卷第2 至5 頁），而其等均明知未
    經所有人同意而竊取，足見被告乙○○與戊○○有意圖為自
    己不法所有之竊盜犯意聯絡，而被告戊○○亦對於被告乙○○前揭持鐵鋸、鐵鎚，鋸斷白鐵欄杆管之加重竊盜行為有所
    認識，是被告乙○○與戊○○2 人確就本件行竊白鐵欄杆管
    之加重竊盜犯行，有犯意聯絡及行為分擔，洵堪認定。
  (五)綜上所述，被告戊○○前揭所辯，顯係狡辯之詞，無足採信
    。本件事證明確，被告乙○○與戊○○前揭共同加重竊盜犯
    行及被告乙○○前揭竊盜犯行，均洵堪認定，均應予依法論
    科。
三、論罪科刑：
  (一)被告乙○○與戊○○持以供上開事實一、(一)加重竊盜犯行所
    用之鐵鎚、鐵鋸各1 支等物，均係金屬材質，質地堅硬，有
    扣案物品照片附卷可稽（警卷第16頁），因之，若持以行兇
    ，依一般社會觀念，足以使人之身體、生命產生危險，自均
    堪認為兇器；次按牆垣係指用土磚作成，被告攀爬鐵製圍籬
    行竊，因該由白鐵欄杆及鐵皮組成之圍籬並非土磚作成，應
    非牆垣甚明，又所謂「安全設備」，指門扇牆垣以外，依通
    常觀念足認防盜之一切設備而言，而本件由白鐵欄杆及鐵皮
    組成之圍籬，係欲防止他人任意進入，依通常觀念應具有防
    盜之功能，自屬安全設備之一種。是核被告乙○○、戊○○
    2 人所為行竊白鐵欄杆管部分之犯行，均係犯刑法第321 條
    第1 項第2 款、第3 款攜帶兇器踰越安全設備竊盜罪。檢察
    官認被告2 人僅係犯刑法第321 條第1 項第3 款之攜帶兇器
    竊盜罪，容有誤會，惟其加重條件雖有增加，但因仍屬構成
    要件及法條相同之罪，無庸變更起訴法條，且此踰越安全設
    備部分之事實與起訴部分之基本事實同一，本院自應予以審
    理；被告2 人就上開加重竊盜犯行間，有犯意聯絡及行為分
    擔，為共同正犯。至被告乙○○所為行竊鋼筋部分之犯行，
    則係犯刑法第320 條第1 項之普通竊盜罪。被告乙○○所為
    加重竊盜及竊盜各1 次之犯行，犯意各別、時地不一，侵害
    不同被害人之財產法益，應予分論併罰。又被告2 人均曾有
    如事實欄所載之犯罪科刑執行情形，有臺灣高等法院被告前
    案紀錄表在卷可參（本院卷第6 至18頁），其等受有期徒刑
    執行完畢，5 年以內均故意再犯有期徒刑以上之罪，均為累
    犯，應依刑法第47條第1 項規定，均加重其刑。另前揭白鐵
    欄杆管為警查獲當時，均已遭鋸斷加以捆紮置於地上乙節，
    已認定如前，足徵前揭財物已置於被告乙○○、戊○○之實
    力支配範圍，自屬加重竊盜既遂，附此併敘。
  (二)本院審酌被告2 人均正值青壯，卻對財物之取得卻不謀以己
    力而獲取之，不思以正途謀生，任意竊取他人財物，法治觀
    念淡薄，律己力不佳，且有結伴持客觀上足以危害人之生命
    、身體安全之鐵鎚、鐵鋸竊盜之舉，被告乙○○尚有單獨竊
    取鋼筋之行為，對社會治安危害非微，雖本件所竊上開財物
    業經被害人領回，有贓物認領保管單在卷可徵，被害人所受
    損害非鉅，又考量本件加重竊盜犯行部分，被告乙○○係居
    於主導之地位，犯罪之情節較重，被告戊○○係附和被告乙○○而犯本罪，犯罪之情節較輕，被告乙○○行竊2 次之情
    節，又被告乙○○坦承犯行犯後態度尚佳，被告戊○○未能
    坦認犯行犯後態度非佳暨其他等一切情狀，爰就被告2 人加
    重竊盜犯行均各量處有期徒刑8 月；被告乙○○竊盜犯行有
    期徒刑4 月，並就被告乙○○之宣告刑合併定其應執行刑有
    期徒刑10月，以資懲儆。
  (三)至扣案鐵鋸、鐵鎚各1 支，固為被告乙○○持以鋸斷白鐵欄
    杆管所用行竊之物，惟被告乙○○、戊○○前於警詢均供稱
    ：扣案活動鈑手為被告乙○○所有云云（警卷第2 頁反面、
    第5 頁），後於偵訊及本院審理時被告乙○○則改稱：扣案
    扣案鐵鋸、鐵鎚均是在現場撿的，不是我所有云云（本院卷
    第56頁），前後供述互有扞格，顯悖常情。此外，亦無其他
    積極證據證明為被告2 人個人所有之物，自難僅率以被告2
    人具有瑕疵之自白，遽認前揭扣案物為被告2 人所有之物，
    復亦非違禁物，爰均不諭知沒收，檢察官認應予宣告沒收，
    容有未洽，附此敘明。
據上論斷，依刑事訴訟法第299 條第1 項前段，刑法第320 條第
1 項、第321 條第1 項第2 款、第3 款、第28條、第47條第1 項
、第51條第5 款，刑法施行法第1 條之1 第1 項、第2 項前段，
判決如主文。
本案經檢察官盧葆清到庭執行職務。
中    華    民    國    99    年    8     月    26    日
                   刑事第八庭   法  官  林建鼎
以上正本證明與原本無異
如不服本判決應於收受本判決後10日內向本院提出上訴書狀，並
應敘述具體理由。其未敘述上訴理由者，應於上訴期間屆滿後20
日內向本院補提理由書狀（均須按他造當事人之人數附繕本）「
切勿逕送上級法院」。
告訴人或被害人如對於本判決不服者，應具備理由請求檢察官上
訴，其上訴期間之計算係以檢察官收受判決正本之日期為準。
中    華    民    國    99    年    8     月    26    日
                                書記官  蔡蓓雅
附錄本案論罪科刑法條：
刑法第320 條第1 項：
意圖為自己或第三人不法之所有，而竊取他人之動產者，為竊盜
罪，處5 年以下有期徒刑、拘役或5 百元以下罰金。
前二項之未遂犯罰之。
刑法第321 條第1 項第3 款：
犯竊盜罪而有左列情形之一者，處六月以上、五年以下有期徒刑：
三、攜帶兇器而犯之者。
中華民國刑法施行法第1 條之1
（罰金貨幣單位與罰鍰倍數）
中華民國94年1 月7 日刑法修正施行後，刑法分則編所定罰金之
貨幣單位為新臺幣。
94年1 月7 日刑法修正時，刑法分則編未修正之條文定有罰金者
，自94年1 月7 日刑法修正施行後，就其所定數額提高為30倍。
但72年6 月26日至94年1 月7 日新增或修正之條文，就其所定數
額提高為3 倍。
刑法第321條第第3款
犯竊盜罪而有左列情形之一者，處六月以上、五年以下有期徒刑：
三  攜帶兇器而犯之者。

司法院資訊處製作；財團法人民間司法改革基金會備份。
